臺灣高雄地方法院民事判決　　　　　　　 96年度訴字第270號
原　　　告　　甲○○
被　　　告　　丙○○
兼訴訟代理人　乙○○
上列當事人間損害賠償事件，經臺灣屏東地方法院裁定移送，本
院於民國96年5月21日言詞辯論終結，判決如下：
  主  文
原告之訴及假執行之聲請均駁回。
訴訟費用由原告負擔。
  事  實  及  理  由
一、按當事人得以合意定第一審管轄法院。但以關於由一定法律
    關係而生之訴訟為限。民事訴訟法第24條第1 項定有明文。
    經查，本件原告係依寄託及保證之法律關係，訴請被告履行
    保證責任，而依兩造所簽訂之保管契約書第9 條約定：「若
    因本保管契約書涉及訴訟時，雙方均合意由臺灣高雄地方法
    院擔任第一審管轄法院。」以觀，足見兩造就本件之保證債
    務涉訟，業已合意以本院為第一審管轄法院。又本件訴訟非
    屬專屬管轄之訴訟，兩造上開合意管轄之約定自不受影響。
    是被告住居所地雖非本院所管轄，惟依前揭規定及兩造間合
    意管轄之約定，本院對本件請求清償借款自有管轄權，合先
    敘明。
二、原告主張：訴外人薛寅南於民國94年7 月1 日起至95年7 月
    1 日止，受原告委任經營管理新南美窗簾布行（下稱新南美
    布行）所屬，位於中國義烏市福田市場一樓C 區1591號分店
    、設備，及置於同市江東四區118 幢7- 8號新南美布行所屬
    公司、倉庫之所有設備、貨品、車輛。薛寅南並邀同被告擔
    任連帶保證人，就前開物品與原告簽訂保管契約書（下稱系
    爭保管契約）。詎薛寅南於受任未幾，竟違反委任事由，利
    用職務之便，掏空經管之系爭保管契約書內物品後，隨即逃
    逸無蹤，致原告受總市值新臺幣（下同）500 萬元之損害。
    而被告為系爭保管契約之連帶保證人，依約自應負連帶清償
    責任，爰依連帶保證及侵權行為等法律關係，擇一請求被告
    負賠償之責等情。並聲明：被告應連帶給付原告500 萬元，
    及願供擔保請准宣告假執行。
三、被告則以：被告是婆媳關係，先前即在原告經營之新南美布
    行工作，被告丙○○擔任會計工作，被告乙○○則負責分店
    之營業。薛寅南亦受雇於原告，並前往中國大陸工作，被告
    雖有擔任薛寅南之連帶保證人，並簽訂系爭保管契約，惟原
    告並未確實交付系爭保管契約書上之物品。原告所提之錄音
    光碟及廠商聲明書並不實在，不能證明薛寅南有違約之情事
    ，原告之請求無理由等語，資為抗辯。並聲明：駁回原告之
    訴。
四、原告主張被告為系爭保管契約之連帶保證人，並簽訂記載受
    託保管物之內容為：「一. 保管日期：自西元2005年7 月1
    日起至西元2006年7 月1 日止，為期一年。二. 公司一家及
    所有設備。三. 倉庫一家及所有貨品及車輛。四. 店面一家
    及設備（地址為中國義烏福田市場一樓C 區1591號）。五.
    上述保管物品總市值：新臺幣伍佰萬元整。六. 上述貨物或
    物品及其他有價商品及其他有價商品之存放地點，以第七條
    內容所述。七. 存放地點：中國義烏市江東四區118 幢7-8
    號」等事實，為被告所是認，並有系爭保管契約書在卷可稽
    ，堪認此部分之事實為真正。
五、依兩造前開主張、陳述及不爭執事項觀之，本件應審究之點
    ，乃在原告以薛寅南違反約定，將系爭保管契約書上所列保
    管物品據為己有擅自處分為由，請求被告負連帶保證及侵權
    行為損害賠償責任有無理由? 茲分述如下：
(一)按當事人主張有利於己之事實，就其事實有舉證之責任，民
    事訴訟法第277 條定有明文。次按請求履行債務之訴，除被
    告自認原告所主張債權發生原因之事實外，應先由原告就其
    主張此項事實負舉證責任，須證明其為真實後，被告於其抗
    辯事實，始應負證明之責任，此為舉證責任分擔之原則；復
    按因故意或過失，不法侵害他人之權利者，負損害賠償責任
    。民法第184 條第1 項前段亦定有明文。準此，侵權行為除
    行為人具備故意或過失外，限於行為人以不法侵害行為，侵
    害他人之權利，造成損害，並侵害行為與損害結果間具有相
    當因果關係者，始屬之。且主張侵權行為損害賠償之被害人
    ，對於加害人構成侵權行為之事實，係屬有利於被害人之事
    實，依舉證責任分配原則，自應由被害人就侵權行為損害賠
    償請求權構成要件，負舉證責任。又民事訴訟如係由原告主
    張權利者，應先由原告負舉證之責，若原告先不能舉證，以
    證實自己主張之事實為真實，則被告就其抗辯事實即令不能
    舉證，或其舉證尚有疵累，亦應駁回原告之請求，最高法院
    43年台上字第377 號、17年上字第91 7號判例意旨參照。再
    者主張法律關係存在之當事人，須就該法律關係發生所須具
    備之特別要件，負舉證之責任。而此特別要件之具備，苟能
    證明間接事實並據此推認要件事實雖無不可，惟此經證明之
    間接事實與要件事實間，須依經驗法則足以推認其因果關係
    存在者，始克當之。倘負舉證責任之一方所證明之間接事實
    ，尚不足以推認要件事實，縱不負舉證責任之一方就其主張
    之事實不能證明或陳述不明、或其舉證猶有瑕疵，仍難認負
    舉證責任之一方已盡其舉證責任，自不得為其有利之認定，
    最高法院94年度台上字第90號判決意旨可資佐參。
(二)本件原告主張之事實，固據其提出系爭保管契約書為憑，惟
    既經被告否認原告有交付及薛寅南違約之事實，則原告自應
    就前開物品之交付，及業據薛寅南據為己有擅自處分之有利
    事實為舉證。經查，系爭保管契約書僅就保管之物為籠統之
    記載，並未詳細載明保管之確實品名、數量等細目，且原告
    復未就薛寅南確已收受之事實為未舉證，則原告究有無交付
    如系爭保管契約書上所載之物，及交付之物究竟為何，並非
    無疑。雖原告另提出與薛寅南對話之音光碟、譯文及廠商聲
    明貨款已匯入薛寅南之帳戶內，以證明薛寅南違約之事實，
    惟參酌該錄音光碟譯文之內容以觀，均僅談及薛寅南未將收
    自客戶之貨款繳回及原告匯款予薛寅南之事實，就系爭保管
    契約書上保管物品是否有如原告主張之事實則隻字未提，此
    有原告提出之譯文附卷可參。是依錄音光碟內容縱可認定薛
    寅南確有侵占貨款之情事，然亦與原告主張薛寅南有違反系
    爭保管契約，致原告受有500 萬元損害之事實無涉，而難認
    原告已盡舉證之責，自不得為原告有利之認定。準此，揆諸
    前揭說明，原告既不能證明主債務人薛寅南有何違約及侵權
    行為之情事，則依民法保證債務之本旨，自難令被告負連帶
    保證之賠償責任。從而，原告本於保證及侵權行為之法律關
    係擇一請求被告應連帶給付原告500 萬元，及自起訴狀繕本
    送達翌日起至清償日止之法定遲延利息，即屬無據，為無理
    由，應予駁回。原告之訴既經駁回，其假執行之聲請已失所
    附麗，應併予駁回之。
六、本件事證已臻明確，兩造其餘主張、陳述及舉證，核與判決
    結果不生影響，爰不一一論列，附此敘明。
七、據上論結，本件原告之訴為無理由，依民事訴訟法第78條，
    判決如主文。
中　　華　　民　　國　　96　　年　　5 　　月　　31　　日
                  民事第五庭  法　官　柯彩燕
正本係照原本作成。
如不服本判決，應於送達後20日內，向本院提出上訴狀並表明上
訴理由（須附繕本）。
中    華    民    國    96    年    5     月    31    日
                              書記官  王紀芸
